【裁判字號】    90,易,413
【裁判日期】    900712
【裁判案由】    違反建築法
【裁判全文】
臺灣士林地方法院刑事判決                            九十年度易字第四一三號
    聲  請  人  臺灣士林地方法院檢察署檢察官
    被      告  甲○○○
右列被告因違反建築法案件，經檢察官聲請簡易判決處刑（九十年度偵字第二三五八
號），本院認不得以簡易案件判決處刑，改依通常程序審理，茲判決如左：
    主  文
甲○○○無罪。
    理  由
一、本件聲請簡易判決處刑意旨略以：被告甲○○○未經申請主管建築機關之許可並
    發給建築執照，於民國（下同）八十四年六月間在臺北市士林區○○○路○段十
    四巷二九之十五號一樓前，以金屬為建材搭蓋違章建築高約二點八公尺、面積約
    二點六平方公尺之鐵梯，經臺北市政府工務局建築管理處（下稱「臺北市政府建
    管處」）查報，並由臺北市政府建管處於八十四年七月卅一日依法強制拆除，詎
    被告又基於違反建築法之概括犯意，於八十四年十二月間在原處違反規定重新搭
    建使用，經臺北市政府建管處查報，並於八十五年三月十八日再行拆除，嗣被告
    仍於原地重建，經臺北市政府建管處於八十九年十二月七日再行查報，並於八十
    九年十二月廿一日拆除，因認被告涉有違反建築法第九十五條經主管機關依建築
    法規定強制拆除之建築物，違反規定重建之罪嫌云云。
二、按第一審法院得因檢察官之聲請，不經通常審判程序，逕以簡易判決處刑者，以
    依被告在偵查中之自白或其他現存之證據，已足認定其犯罪者，且所科之刑以宣
    告緩刑、得易科罰金之有期徒刑及拘役或罰金為限，此觀諸刑事訴訟法第四百四
    十九條第一項、第三項規定自明。又法院於審理後，認應為無罪之諭知者，依同
    法第四百五十二條、第四百五十一條之一第四項但書第三款規定，即應依通常程
    序審判之。本件聲請人即公訴人臺灣士林地方法院檢察署檢察官聲請以簡易判決
    處刑，本院審理後，認被告應為無罪之諭知，詳如後述，揆諸首開規定，顯無逕
    以簡易判決處刑之餘地，原檢察官聲請以簡易判決處刑，容有未洽，自應依通常
    程序進行審判。次按，依刑事訴訟法第四百五十一條第一項、第三項之規定，檢
    察官聲請簡易判決處刑者，其聲請與起訴有同一之效力。本件如上所述，本院既
    認檢察官簡易判決之聲請於法不合，應依通常程序審判，則參照刑事訴訟法第四
    百五十一條第一項、第三項之規定，應認本件業經檢察官提起公訴，合先敘明。
三、按犯罪事實應依證據認定之，無證據不得推定其犯罪事實；又不能證明被告犯罪
    者，應為諭知無罪之判決，刑事訴訟法第一百五十四條、第三百零一條第一項分
    別定有明文；且認定不利於被告之事實，須依積極證據，苟積極證據不足為不利
    於被告事實之認定時，即應為有利於被告之認定，更不必有何有利之證據（最高
    法院三十年上字第八一六號判例參照）。次按，建築法所稱建築物，為定著於土
    地上或地面下具有頂蓋、樑柱或牆壁，供個人或公眾使用之構造物或雜項工作物
    ；而建築法所稱之雜項工作物，為營業爐灶、水塔、瞭望臺、廣告牌、散裝倉、
    廣播塔、煙囪、圍牆、駁嵌、高架遊戲設施、游泳池、地下儲藏庫、建築物興建
    完成後增設之中央系統空氣調節、昇降設備、防空避難、污物處理及挖填土石等
    工程，建築法第四條、第七條分別定有明文。又建築法第九十五條係以行為人對
    於依建築法強制拆除之建築物，違反規定重建為其構成要件，亦即行為人須有違
    反建築法規定重建建築物之行為，始足當之，如行為人並無重建建築法第四條所
    規定建築物之行為，則不能以該罪名相繩。
四、被告經本院合法傳喚，未於審理時到庭，而公訴人認被告涉犯建築法第九十五條
    之罪，無非係以被告甲○○○於偵查時之供述，並有臺北市稅捐稽徵處士林分處
    函影本一份、臺北市政府工務局函影本二份、臺北市政府建管處違建查報案件明
    細表、拆除新違章建築結案報告單影本各三份、違建查報、拆除現場照片為證，
    資為論據。而被告未經申請主管建築機關之許可並發給建築執照，而於八十四年
    六月八日經臺北市政府建管處查報在臺北市士林區○○○路○段十四巷二九之十
    五號一樓前，以金屬為建材搭建高三點五公尺（聲請簡易判決處刑書誤載為二點
    八公尺）、面積五平方公尺（聲請簡易判決處刑書誤載為二點六平方公尺）之鐵
    梯，並由臺北市政府建管處於同年七月卅一日依法強制拆除，被告於同年十二月
    廿一日復經臺北市政府建管處查報在上址違反規定重新搭建高二點八公尺，面積
    二點六平方公尺之鐵梯，並於八十五年三月十八日由臺北市政府建管處再行拆除
    ，嗣被告於八十九年十二月七日又經臺北市政府建管處查報在上址違反規定重新
    搭建高二點四公尺，面積四平方公尺之鐵梯，經臺北市政府建管處於八十九年十
    二月七日再行查報，被告並於八十九年十二月廿一日自行拆除之事實，固有臺北
    市政府建管處違建查報案件明細表、臺北市政府建管處拆除新違章建築結案報告
    單影本各三份在卷可稽。然查：本件被告於上址設置之鐵製樓梯一座，並非具有
    頂蓋、樑柱或牆壁，可供人使用之構造物，亦非建築法第七條所例示之雜項工作
    物，此由臺北市政府建管處所提供之拆除、查報現場照片觀之甚明，是上開鐵梯
    既非建築法所稱之「建築物」，被告於八十四年十二月廿一日、八十九年十二月
    七日二次經臺北市政府建管局查報認定在上址增設鐵製樓梯一座之行為，不能認
    係「重建建築物」，而以建築法第九十五條之罪名相繩。公訴人以被告所增設之
    違建於八十四年七月卅一日經臺北市政府建管處強制拆除後，又於同年十二月廿
    一日經臺北市政府建管處查報新增違建，再經強制拆除後，復於八十九年十二月
    七日經臺北市政府建管局查報新增違建，即認被告涉有建築法第九十五條之罪嫌
    ，顯係疏未慮及被告增設之違建係鐵製樓梯，與建築法上「依本法規定強制拆除
    之建築物，違反規定重建」之定義未合，而有誤會。此外，本院依職權調查結果
    ，復查無其他積極證據足資認定被告有何違反建築法第九十五條之犯行，揆諸前
    揭說明，既不能證明被告犯罪，即應為無罪之諭知。
五、被告經合法傳喚，無正當理由不到庭，本院認為應諭知無罪之案件，爰不待其陳
    述逕行判決，併此敘明。
據上論斷，應刑事訴訟法第四百五十二條、第三百零一條第一項、第三百零六條，判
決如主文。
本案經檢察官黃惠玲到庭執行職務。
中      華      民      國    九十      年      七      月     十二     日
                                    臺灣士林地方法院刑事第三庭
                                        法  官  李  育  仁
右正本證明與原本無異。
如不服本判決，應於判決送達後十日內，向本院提出上訴狀。
                                        書記官  劉  提  幸
中      華      民      國    九十      年      七      月    二十四    日


司法院資訊處製作；財團法人民間司法改革基金會備份。
